【裁判字號】    96,重上更(二),467
【裁判日期】    970312
【裁判案由】    偽造文書等
【裁判全文】
臺灣高等法院臺南分院刑事判決   96年度重上更(二)字第467號
上  訴  人
即  被  告  乙○○
                      之8
上列上訴人因偽造文書等案件，不服臺灣臺南地方法院89年度訴
字第1181號中華民國90年1月29日第一審判決（起訴案號：臺灣
臺南地方法院檢察署88年度偵緝字第659號、88年度偵字第13621
號），提起上訴，判決後，由最高法院第二次發回更審，本院判
決如下：
    主  文
原判決撤銷。
乙○○連續行使偽造私文書，足以生損害於他人，處有期徒刑捌
月，減為有期徒刑肆月，如易科罰金，以銀元參佰元即新台幣玖
佰元折算壹日。偽造之如附表壹一、二、三、四所示偽造之消費
簽帳單上之「C—J CHENG」署押，均沒收。
    事  實
一、乙○○與甲○○原係男女朋友關係，於民國（下同）八十三
    年間，乙○○曾與甲○○合資購買不動產及欲辦理貸款，因
    而取得並保管甲○○所有之國民身分證、印鑑、台南縣仁德
    鄉○○段四六三之四八地號土地及其上建物所有權狀、契稅
    繳款書、台新銀行存摺、華僑銀行存摺及郵政定期存款單，
    ，乃竟意圖為自己不法之所有，並基於概括犯意，向甲○○
    稱欲幫其代辦申請信用卡，經甲○○同意後，自八十五年六
    月十八日起至八十七年八月間止，連續以甲○○之名義，向
    英商渣打銀行、台新國際商業銀行股份有限公司（下稱台新
    銀行）及美商花旗國際商業銀行（下稱花旗銀行，有普通卡
    及金卡）等發卡銀行申請信用卡，經各該發卡銀行同意而發
    給如附表壹一、二、三所示卡號之信用卡，乙○○並於取得
    上開銀行之信用卡後，竟未經甲○○之同意或授權，自八十
    五年七月二十七日起至八十八年二月十日止，連續於附表壹
    一、二、三所示之時間，在附表壹一、二、三所示之信用卡
    特約商店購物，並持附表壹一、二、三所示卡號之甲○○所
    有信用卡，冒用甲○○之名義，在各該消費簽帳單上偽造「
    「C—J CHENG」即甲○○之署押，表示購物之意思而偽造各
    該簽帳單之私文書，再持交各該信用卡特約商店不知情之店
    員而行使之，致使各該不知情之店員陷於錯誤，而分別交付
    各該財物予乙○○；乙○○復於附表壹一、二、三所示之時
    間，或以電話方式，或持用附表壹二、三所示之卡號之甲○
    ○所有信用卡，冒用甲○○名義向附表壹所示銀行之自動付
    款設備，預借現金，致各該銀行陷於錯誤而交付如附表壹一
    、二、三所示之現金；又乙○○並無持卡消費之意，竟於附
    表壹四所示時間，在台南市○○路六十七號四樓之八，其所
    開設之「上強室內設計工程有限公司」（下稱上強公司），
    連續持附表壹四所示之信用卡，冒用甲○○之名義，以假消
    費真刷卡之方式，刷卡消費，並在各該信用卡簽帳單上，偽
    造「C—J CHENG」即甲○○之署押，而偽造簽帳單之私文書
    後，再由上強公司據以向附表壹四所示之發卡銀行請領上開
    假消費之款項，致使發卡銀行誤信為真實交易而付款予上強
    公司，均足以生損害於甲○○、如附表壹一、二、三所示之
    特約商店及發卡銀行之權益（詳細之消費日期、地點、金額
    、預借現金、偽造甲○○署押之簽帳單，或假消費真刷卡、
    詐得之款項等，均如附表壹一、二、三、四所示）。
二、案經聯邦銀行及甲○○訴由台南市警察局報告台灣台南地方
    法院檢察署檢察官偵查起訴。
    理  由
甲、有罪部分：
一、上訴人即被告乙○○經合法傳喚，無正當之理由未到庭，但
    據其前到庭固坦承於附表壹一、二、三、四所示時、地簽帳
    消費或預借現金等事實，但矢口否認有何上開偽造文書、詐
    欺等犯行，辯稱「申請信用卡有得到告訴人甲○○之同意，
    且經甲○○同意、授權始使用該信用卡消費，甲○○是後來
    因為兩個人感情不好，才說沒有經過她的同意，且發卡後已
    使用一段長時間，並有繳款，因被告工作不穩定，才導致信
    用卡繳款遲延，並無施用詐術之情形；再者，其雖曾在上強
    公司刷卡，並向發卡銀行請領所簽帳之金額，但其在收到帳
    單後仍去繳款，主觀上無不法所有意圖」云云。
二、經查：
  (一)被告確有以告訴人甲○○名義，向渣打銀行、花旗銀行、台
    新銀行申請信用卡，並於上揭附表壹一、二、三所示時、地
    ，以告訴人甲○○名義持卡消費，並以電話，或至銀行自動
    付款設備，以告訴人所有附表壹一、二、三所示之信用卡預
    借現金，另在上強公司，以告訴人所有之附表壹四所示銀行
    之信用卡，持卡消費等事實，業據被告供認不諱，核與證人
    即告訴人甲○○指証上開信用卡雖係以其名義申請，但伊並
    未持附表壹一、二、三所示之信用卡消費或預借現金等情相
    符；並有附表壹一、二、三、四所示之消費明細表及簽帳單
    ，信用卡申請書等件在卷足資佐証，足認被告此部分自白與
    事實相符，而可信採。
  (二)被告雖否認有行使偽造私文書、詐欺等犯行，並以上開情詞
    置辯。但查：
  １証人即告訴人甲○○一再指証其並未授權或同意被告使用附
    表壹一、二、三所示之信用卡消費或預借現金之情（見本院
    更二審卷第七二頁、原審卷第二二頁、偵緝卷一四○頁反面
    ）。
  ２且稽之被告以告訴人名義向渣打銀行、台新銀行、花旗銀行
    申請信用卡之申請書所載，雖該申請書住址欄有記載告訴人
    位於高雄縣湖內鄉○○路二百五十四號之戶籍地，及戶籍電
    話，但該申請書現居地址則記載「台南市○區○○路一百九
    十二號」（見偵緝卷第九二頁、第九六頁、第一０八頁），
    而台南市○區○○路一百九十二號係被告之租屋處，告訴人
    並未與其同住，又為被告供承在卷（見本院更一審卷第三七
    二頁），顯見被告代告訴人申請上開銀行之信用卡時，即有
    隱瞞告訴人真實住居所之意；且查，告訴人之渣打銀行信用
    卡原帳單寄送地址係「台南市○○路一九二號，但八十七年
    二月份之帳單地址已更改為台南縣永康市○○路四二五號四
    樓之十，該卡曾於八十七年六月四日補發，寄送地址亦為台
    南縣永康市○○路四二五號四樓之十」等情，有該行九十三
    年六月二十三日渣信字第一九二七號函及所附申請書等件可
    稽（見本院更一審卷第二０九頁）；又告訴人之台新銀行信
    用卡、花旗銀行信用卡帳單寄送地址則為「台南市○○路一
    九二號，嗣並改為台南縣永康市○○路四二五號四樓之十」
    ，亦有該銀行帳單等件在卷足憑（見本院更一審卷第八三頁
    以下至一一二頁、第三Ｏ一頁以下）；再參酌被告於本院前
    審供稱「台南縣永康市○○路四二五號四樓之十房屋係其所
    購買，上強公司原在台南市○○路一九二號，後遷至上開中
    華路之住處」等語（見本院更一審卷第三七三頁），則被告
    於申請上開信用卡時即有意隱瞞告訴人真實之現住所，已如
    上述，復將上開信用卡之帳單寄送地捨告訴人之住居所，而
    改至未與被告同住之上開處所，亦足認被告有意向告訴人隱
    瞞上開信用卡消費之事實，則若果真被告確有經告訴人授權
    或同意使用上開信用卡，衡情又何須要求發卡銀行將帳單寄
    送至告訴人未居住之上開處所？從而証人即告訴人甲○○指
    稱未授權或同意被告使用上開信用卡等情，尚非虛構而可信
    採。被告此部分所辯，自無足取。又縱被告曾繳付以告訴人
    之信用卡消費簽帳之款項，或預借現金之款項，亦屬被告於
    詐得財物後，為免形跡敗露，因而按期繳納款項，核與已成
    立之詐欺取財罪無涉。
  (三)末查，被告未經告訴人之授權或同意，即持上開信用卡刷卡
    消費，並在附表壹一、二、三、四之消費簽帳單上偽造「C
    —J CHENG」即告訴人甲○○之署押，而偽造簽帳單之私文書
    ，再持以交付附表壹所示之信用卡特約商店不知情之店員而
    行使，致該不知情之店員陷於錯誤而交付財物，則被告行使
    上開偽造私文書之行為，顯有致生損害於甲○○、附表壹一
    、二、三所示之特約商店及發卡銀行；又被告於附表壹一、
    二、三、四所示之時間，或以電話或持卡至銀行之自動付款
    設備，冒用告訴人之名義，以預借現金之方式詐得附表壹一
    、二、三、四所示之款項，亦有信用卡帳單附卷足憑。
  (四)綜上所述，被告所辯，均係事後卸責之詞，委無足採。本件
    事證明確，被告犯行，均堪以認定。
三、被告行為後，刑法第三十三條第五款、第四十一條、第五十
    五條、第五十六條、第六十八條等條文，或於九十年一月十
    日修正公布，或於九十四年二月二日修正公布，其中：(一)第
    三十三條第五款由原先之「罰金：一元以上」，修正為「罰
    金：新臺幣一千元以上，以百元計算之」；(二)第四十一條「
    犯最重本刑為三年以下有期徒刑以下之刑之罪，而受六月以
    下有期徒刑或拘役之宣告，因身體、教育、職業或家庭之關
    係，執行顯有困難者，得以一元以上三元以下折算一日（業
    依罰金罰鍰提高標準條例第二條之規定提高為一百倍），易
    科罰金」之規定，則已於民國九十年一月十日修正為第四十
    一條第一項「犯最重本刑為五年以下有期徒刑以下之刑之罪
    ，而受六個月以下有期徒刑或拘役之宣告，因身體、教育、
    職業、家庭之關係或其他正當事由，執行顯有困難者，得以
    一元以上三元以下折算一日（業依罰金罰鍰提高標準條例第
    二條之規定提高為一百倍），易科罰金。但確因不執行所宣
    告之刑，難收矯正之效，或難以維持法秩序者，不在此限」
    及第二項「併合處罰之數罪，均有前項情形，其應執行之刑
    逾六月者，亦同」，並自民國九十年一月十二日起施行，繼
    又於民國九十四年二月二日修正公布為第四十一條第一項「
    犯最重本刑為五年以下有期徒刑以下之刑之罪，而受六個月
    以下有期徒刑或拘役之宣告者，得以新臺幣一千元、二千元
    或三千元折算一日，易科罰金。但確因不執行所宣告之刑，
    難收矯正之效，或難以維持法秩序者，不在此限」及第二項
    「前項規定於數罪併罰，其應執行之刑未逾六月者，亦適用
    之」，另罰金罰鍰提高標準條例第二條亦配合修正，將原先
    之「依刑法第四十一條科罰金或第四十二條第二項易服勞役
    者，均就其原定數額提高為一百倍折算一日；法律所定罰金
    數額未依本條例提高倍數，或其處罰法條無罰金刑之規定者
    ，亦同」之規定，予以修正刪除；(三)第五十五條之規定，修
    正後該條已刪除有關牽連犯之規定；(四)第五十六條關於連續
    犯之規定，修正後亦已經刪除；(五)第六十八條由原先之「拘
    役或罰金加減者，僅加減其最高度」，修正後關於罰金刑部
    分移至第六十七條而規定「有期徒刑或罰金加減者，其最高
    度及最低度同加減之」；並均自九十五年七月一日起施行；
    是依上開規定，關於易科罰金部分，依被告行為時法即九十
    年一月十日修正公布前之刑法第四十一條之規定，被告所處
    如主文所示之刑，不得諭知易科罰金，而依中間法即九十年
    一月十日修正公布之刑法第四十一條第一項之規定，其所處
    如主文所示之刑，經減刑後，則得諭知易科罰金，且易科罰
    金之折算標準係以銀元三百元即新台幣九百元、或銀元二百
    元即新台幣六百元、或銀元一百元即新台幣三百元折算一日
    ，而依裁判時法即民國九十五年七月一日施行之新法第四十
    一條第一項之規定，其所處如主文所示之刑，雖均得諭知易
    科罰金，惟易科罰金之折算標準則係以新台幣三千元、或二
    千元、或一千元折算一日；再罰金既由銀元一元以上，提高
    為新台幣一千元以上，無異提高法定刑為罰金時之可科處之
    最低刑為新台幣一千元，修正後之刑法第三十三條第五款之
    規定，未有利於被告；而關於牽連犯及連續犯之規定，被告
    所犯各罪間，依後所述，因具有牽連犯及連續犯之關係，如
    依九十五年七月一日新法施行前之刑法第五十五條、第五十
    六條之規定，僅從一重處斷或以一罪論即可，如依九十五年
    七月一日新法施行後刑法之規定，則因牽連犯、連續犯之規
    定業已刪除，被告所犯之各罪，即應分論併罰；再關於罰金
    刑減輕或加重部分，修正前刑法第六十八條僅就罰金刑之最
    高度加減之，但修正後刑法第六十七條，就罰金刑之最高度
    、最低度同加減之，則罰金刑有加重之情事，修正後刑法第
    六十八條之規定並未有利於被告。從而綜合上情比較行為時
    法、中間法及裁判時法等新舊法結果，自以中間法即九十年
    一月十日修正公布之刑法第四十一條及九十五年七月一日施
    行前刑法第三十三條第五款、第五十五條、第五十六條、第
    六十八條等規定有利於被告，依九十五年七月一日新施行之
    刑法第二條第一項後段之規定，自應適用中間法即九十年一
    月十日修正公布之刑法第四十一條及九十五年七月一日施行
    前之刑法第三十三條第五款、第五十五條、第五十六條、第
    六十八條暨罰金罰鍰提高標準條例第二條之規定；又本件既
    應適用九十五年七月一日施行前刑法之規定，基於新舊法不
    得割裂適用之原則，本件亦有罰金罰鍰提高標準條例第一條
    規定之適用，而無新增訂刑法施行法第一之一條規定之適用
    ，均合先敘明。
四、核被告持用告訴人所有附表壹一、二、三所示之信用卡，冒
    用告訴人名義簽帳消費，所為係犯刑法第二百十六條、第二
    百十條之行使偽造私文書罪、第三百三十九條第一項之詐欺
    取財罪；又被告冒用甲○○名義，以電話預借現金，核係犯
    同法第三百三十九條第一項之詐欺取財罪；又被告持用上開
    信用卡，冒用甲○○名義向附表壹所示銀行之自動付款設備
    ，預借現金使各該銀行陷於錯誤而交付現金，係另犯刑法第
    三百三十九條之二第一項由自動付款設備取得他人之物罪。
    被告於附表壹一、二、三、四所示之特約商店，持卡消費，
    冒用甲○○名義，在消費簽帳單私文書上偽造「C—J CHENG
    」即甲○○署押之行為，係偽造私文書之部分行為，偽造後
    持以行使，偽造之低度行為應為行使之高度行為所吸收，均
    不另論罪。被告先後多次詐欺取財及由自動付款設備取得他
    人之物之犯行，顯係基於概括犯意反覆為之，為連續犯，應
    依修正前刑法第五十六條規定，以一罪論，並加重其刑。又
    被告先後多次行使偽造私文書之犯行，時間緊接，犯罪構成
    要件相同，顯係基於概括犯意反覆為之，為連續犯，亦應依
    修正前刑法第五十六條規定，以一罪論，並加重其刑。被告
    所犯上開二罪間，具有方法結果之牽連關係，應從一重之連
    續行使偽造私文書罪處斷。檢察官就被告所犯由自動付款設
    備取得他人之物罪（預借現金）部分，未併予起訴，惟此部
    分與上開行使偽造私文書有罪部分，有方法結果之牽連關係
    ，屬裁判上一罪，本院自得併予審理。
五、原審以被告罪証明確，因予論罪科刑，固非無見；惟查：(一)
    被告並無冒用甲○○名義申請渣打銀行、台新銀行、花旗銀
    行、寶島銀行、及聯邦銀行信用卡（詳如後述），原判決認
    被告此部分有偽造信用卡申請書或消費簽帳之犯行，尚有可
    議。(二)原審對被告由自動付款設備取得他人之物部分，漏未
    併予審理，亦有未洽。(三)原審就被告究係於何時、持用何信
    用卡，至何特約商店刷卡消費，均未於判決書事實欄詳載，
    並於理由欄詳述認定之依據，亦有未當；(四)被告犯罪在九十
    六年四月二十四日以前，符合中華民國九十六年罪犯減刑條
    例第二條之規定，原審未及適用上開條例之規定減其刑期，
    亦有未當。被告上訴否認犯罪，固無理由，但原判決既有上
    開可議之處，即屬無可維持，應由本院將原判決予以撤銷改
    判。爰審酌被告犯罪之動機、手段、持用甲○○信用卡消費
    之犯罪情節非輕、詐得之金額及犯後否認之態度等一切情狀
    ，量處如主文第二項所示之刑；又被告犯罪既在九十六年四
    月二十四日以前，符合中華民國九十六年罪犯減刑條例第二
    條之規定，應依該條例第二條第一項第三款之規定減其刑期
    二分之一，並諭知易科罰金之折算標準，以示懲儆。附表壹
    一、二、三、四所示偽造之消費簽帳單上偽造之「C—J CHE
    NG」署押，均應依刑法第二百十九條規定予以宣告沒收。
乙、不另為無罪判決諭知部分：
一、公訴意旨另以：被告乙○○基於意圖為自己不法所有之概括
    犯意，佯稱欲代甲○○申請信用卡，自八十五年六月十八日
    起至八十七年八、九月間止，連續冒用甲○○名義，偽造「
    甲○○」或「C—J CHENG」之署押於渣打銀行、台新銀行、
    花旗銀行、寶島銀行、及聯邦銀行信用卡之申請書上，而偽
    造各該銀行信用卡申請書，持以向上開銀行申請信用卡而行
    使，其中於八十五年七月十八日向聯邦銀行申請之信用卡因
    有效期限即將屆滿，復承前概括犯意，於八十六年十月二十
    二日偽造「甲○○」之簽名，填寫簡易轉卡申請書而偽造簡
    易轉卡申請書，持以向聯邦銀行行使而申請轉卡使用，足以
    生損害於甲○○及上開發卡銀行對客戶信用資料之正確性；
    又被告取得寶島銀行、聯邦銀行信用卡後，自八十五年九月
    三日起至八十八年三月十一日止，連續在不詳地點之信用卡
    特約商店購物，在購物消費之簽帳單上偽簽「甲○○」或「
    C —J CHENG」署押於簽帳單上，表示購物之意思而偽造各
    該簽帳單私文書，並持交售貨員而行使之，致使各該不知情
    之售貨員陷於錯誤，而分別交付財物予被告。並在上強公司
    ，以假消費真刷卡之方式，冒用甲○○名義刷卡消費，而向
    發卡銀行請領所簽帳之金額，致使發卡銀行誤信為真實交易
    而付款予上強公司，足以生損害於甲○○，及上開發卡銀行
    。因認被告另涉犯刑法第二百十六條、第二百十條之行使偽
    造私文書罪、第三百三十九條第一項之詐欺取財罪嫌。
二、按犯罪事實應依證據認定之，無證據不得認定犯罪事實；又
    不能證明被告犯罪或其行為不罰者應諭知無罪之判決。刑事
    訴訟法第一百五十四條第二項、第三百零一條第一項分別定
    有明文。次按刑事訴訟法第一百六十一條已於九十一年二月
    八日修正公布，修正後同條第一項規定：檢察官就被告犯罪
    事實，應負舉證責任，並指出證明之方法。因此，檢察官對
    於起訴之犯罪事實，應負提出證據及說服之實質舉證責任。
    倘其所提出之證據，不足為被告有罪之積極證明，或其闡明
    之證明方法，無從說服法官以形成被告有罪之心證，基於無
    罪推定之原則，自應為被告無罪判決之諭知（最高法院九十
    二年度台上字第一二八號判例意旨可資參照）。另告訴人之
    告訴，本以使被告受刑事訴追為目的，故其陳述是否與事實
    相符，自應調查其他証據，以資審認，苟其所為攻擊之詞，
    尚有瑕疵，則在此瑕疵未予究明以前，即不能遽採為斷罪之
    基礎（最高法院五十二年度台上字第一三００號、六十一年
    度台上字第三０九九號判例要旨參照）。
三、經查：
  (一)被告一再辯稱「其申請上開銀行信用卡，確有經過告訴人之
    同意，且其持甲○○寶島銀行、聯邦銀行信用卡消費，亦有
    經過甲○○之同意」等情；且稽之証人即告訴人甲○○証稱
    「（檢察官問：何時聲請信用卡？）當時他幫我聲請匯豐銀
    行，我有收到。後來我又收到寶島銀行的信用卡。」、「（
    檢察官問：之後幾家銀行信用卡？）有聯邦銀行，我知道有
    幫我申請。」（偵字第五五八九號卷第十二頁反面、十三頁
    ）、「（檢察官問：這六張銀行的信用卡你有無使用過？）
    我有使用過寶島銀行的信用卡，聯邦銀行的信用卡因為我有
    收來所以我有使用過」（本院上訴卷三○頁）；「（法官問
    ：是否有銀行打電話到燦坤向你確認申請信用卡？）我有接
    到這種電話，幾次我不記得，聯邦銀行的信用卡我有拿回來
    ，我就沒有再交給他，因是我要向他要匯豐銀行的信用卡，
    是他拿錯了，聯邦銀行的信用卡我收回去，他還繼續使用。
    」、「（法官問：聯邦銀行是否有寄帳單向你收錢？）除了
    四萬多元的我沒有去清，其他的我都有去繳，八十六年以後
    的消費幾乎都是我消費的，上強除外，編號三六、三七、四
    十、四十一是我消費的。」（本院更一審卷第二七０頁至第
    二七一頁），顯見告訴人甲○○就被告確有代其申辦信用卡
    一節，並非毫無知悉。
  (二)再查，稽之卷附之寶島銀行信用卡申請書記載戶籍地址：高
    縣湖內鄉○○村○○路○段二五四號甲○○住處，帳單及信
    用卡寄送地址亦記載：戶籍地，倘被告有意隱瞞，何須將帳
    單及信用卡寄送甲○○戶籍地址，由甲○○收受之理。雖証
    人即告訴人甲○○指稱：「後來我收到寶島銀行的信用卡，
    因我沒使用過信用卡，他就說交給他保管。」等語（偵字第
    五五八九號卷十二頁反面）；然信用卡僅為一張小卡片，告
    訴人甲○○既知悉有該張信用卡，自行保管並無困難，衡情
    何須另交由被告保管之必要？已與常情不符；且告訴人甲○
    ○亦陳稱其有何用過上開寶島銀行信用卡，已如上述，則告
    訴人既知悉被告代辦上開寶島銀行信用卡，事後又交由被告
    保管，並有使用上開信用卡之情事，而被告與告訴人事發時
    又為男女朋友關係，又為告訴人甲○○於偵查中陳明在卷（
    見同上偵查卷第十二頁反面），從而被告所辯「該寶島銀行
    信用卡之申請及使用有經過告訴人之授權或同意」等語，即
    非無據。
  (三)又查，上開告訴人聯邦銀行信用卡於八十六年以後之消費，
    諸如附表貳二(一)部分編號三六（八十六年十一月十六日消費
    ）、編號三七（八十七年三月四日消費）、四十（八十七年
    三月十八日消費）、編號四十一（八十七年六月十二日消費
    ），均為告訴人持用上開銀行信用卡消費，為証人即告訴人
    証明在卷；而參酌上開聯邦銀行信用卡最後帳單寄送地址亦
    改為高縣湖內鄉○○村○○路○段二五四號告訴人甲○○住
    處，亦有聯邦銀行九十三年二月十八日（93）聯信卡字第00
    47號函檢送之信用卡單寄送地址相關資料在卷可稽（見本院
    更一審卷第一一五頁至第一一六頁），顯見告訴人亦知悉被
    告以其名義代辦上開聯邦銀行信用卡，及有使用上開信用卡
    之情事，而上開信用卡既係以告訴人名義申辦，又為告訴人
    所知悉，告訴人亦有使用之情事，則被告若果真未經告訴人
    同意申辦，及使用該信用卡，又豈能「輕易」取得上開信用
    卡消費之理，從而被告所辯「該聯邦銀行信用卡之申請及使
    用，均有經過告訴人之授權或同意」等語，亦非無據。
  (四)復查，証人即告訴人甲○○於本院審理中証稱「被告有向其
    表示欲以其名義代辦信用卡，且有銀行向其徵信過」等情（
    見本院更二審卷第六八頁），顯見告訴人於事前即已知悉被
    告有以其名義辦理銀行信用卡之情；雖証人甲○○於本院審
    理中指稱「我認應該一個人只能申請一張，我並沒有同意他
    申請這麼多家信用卡」等語；但証人甲○○經本院詢及「被
    告說要幫妳代辦信用卡，但沒有說是那一家銀行，你當時有
    無問他要申請哪一家的信用卡」一節，証人甲○○則証稱「
    沒有」（見本院更二審卷第七０頁）；且參酌証人甲○○就
    被告以其名義申辦上開寶島銀行及聯邦銀行信用卡一節，亦
    有知悉且有使用上開二家銀行信用卡之情節，顯見証人甲○
    ○上開指稱「只能申請一家，沒有同意申請多家」等語，已
    有不實，否則証人甲○○於被告表示要以其名義代辦信用卡
    時，又何以未向被告查明「究係要辦那一家銀行之信用卡」
    ，乃竟於被告申辦信用卡，並取得匯豐銀行核發之信用卡後
    ，又持用上開寶島銀行、聯邦銀行信用卡消費？已見其疑；
    再者，一般銀行於核發信用卡前，均會以電話再向申請人徵
    信，而依卷附花旗銀行九十三年八月三日（九三）消信字第
    六三四號函亦稱：「……查本行民國八十五年六月十八日收
    受甲○○申請花旗ＶＩＳＡ、ＭＡＳＴＥＲ  ＣＡＲＤ普通
    卡申請書，並於同年月二十日下午四點三十分致電申請書上
    所載申請人在職公司電話，除確認申請人任職於燦坤實業外
    ，並確認申請人基本薪資及現有名下資產等狀況……」（見
    原審上更一卷第二一九頁）；証人甲○○亦証稱「花旗銀行
    有向其徵信」之情（見本院更二審卷第六八頁），益足見被
    告雖有以其名義向花旗銀行、渣打銀行、台新銀行申辦信用
    卡，但上開銀行衡情應有向告訴人徵信，則若果真告訴人不
    同意或未授權被告以其名義申辦上開三家銀行信用卡，又何
    以未向徵信之上開三家銀行表明，並拒絕申請？又見其疑，
    從而告訴人甲○○指稱「未授權或同意被告以其名義向花旗
    銀行、台新銀行、渣打銀行辦理信用卡」等情，即無可採。
  (五)綜上所述，被告上開所辯「以告訴人名義，向渣打銀行、台
    新銀行、花旗銀行、寶島銀行、及聯邦銀行申請信用卡，及
    持用告訴人之寶島銀行、聯邦銀行信用卡消費或預借現金，
    均有得告訴人之同意或授權」等情，尚非無據，告訴人此部
    分之指訴尚無可採。本院依檢察官所提出之證據，均不足為
    被告此部分有罪之積極證明，亦無從說服本院以形成被告此
    部分有罪之心證；此外，復查無其他積極証據以資証明被告
    有公訴意旨所指之此部分犯行，基於無罪推定之原則，自應
    認不能証明被告此部分之犯行；惟公訴意旨認被告此部分犯
    行，與上開論罪科刑部分，有刑法修正前連續犯或牽連犯之
    裁判上一罪關係，爰不另為無罪判決之諭知。
丙、被告經合法傳喚，無正當之理由不到庭，爰不待其陳述，逕
    行判決。
據上論斷，應依刑事訴訟法第369條第1項前段、第364條、第299
條第1項前段、第371條，95年7月1日施行之刑法第2條第1項前段
、後段、第216條、第210條、第219條，95年7月1日施行前刑法
第56條、第339條第1項、第339條之2第1項、第55條、90年1月10
日修正公布之刑法第41條第1項，修正前罰金罰鍰提高標準條例
第1條前段、第2條，中華民國96年罪犯減刑條例第2條第1項第3
款、第7條、第9條，判決如主文。
本案經檢察官張太龍到庭執行職務。
中    華    民    國    97    年    3     月    12    日
                  刑事第四庭  審判長法  官  吳志誠
                                    法  官  羅心芳
                                    法  官  陳珍如
以上正本證明與原本無異。
如不服本判決，應於收受本判決後十日內向本院提出上訴書狀。
其未敘述上訴理由者並得於提起上訴後十日內向本院補提理由書
狀（均須按他造當事人之人數附繕本）「切勿逕送上級法院」。
                                    書記官  岑  玢
中    華    民    國    97    年    3     月    13    日
附錄法條：
刑法第三百三十九條第一項：
意圖為自己或第三人不法之所有，以詐術使人將本人或第三人之
物交付者，處五年以下有期徒刑、拘役或科或併科一千元以下罰
金。
刑法第二百十條：
偽造、變造私文書，足以生損害於公眾或他人者，處五年以下有
期徒刑。
刑法第二百一十六條：
行使第二百十條至第二百十五條之文書者，依偽造、變造文書或
登載不實事項或使登載不實事項之規定處斷。
刑法第三百三十九條之二第一項：
意圖為自己或第三人不法之所有，以不正方法由自動付款設備取
得他人之物者，處三年以下有期徒刑、拘役或一萬元以下罰金。
附表壹：
一、渣打銀行部分（卡號：0000000000000000號）：
        ┌──┬─────┬───────┬───┬─────┐
        │NO  │消費日期  │地點          │地  點│金額      │
        ├──┼─────┼───────┼───┼─────┤
        │１  │870601    │伊姬夢美容材料│台南  │  2200    │
        │    │          │行            │      │          │
        │２  │870602    │飛揚通信公司  │台南  │  1000    │
        │３  │870602    │易昇百貨公司  │台南  │  1088    │
        │４  │870602    │易昇百貨公司  │台南  │  2060    │
        │５  │870602    │易昇百貨公司  │台南  │  2430    │
        │６  │870603    │CASA咖啡西餐  │高雄  │  1727    │
        │７  │870818    │電話預借現金  │台北  │ 10000    │
        ├──┴─────┴───────┴───┴─────┤
        │                                       合計20505元  │
        └──────────────────────────┘
    上開消費日期，均係以「C—J CHENG」之名義偽造各該消費
    簽帳單，而偽造「C—J CHENG」之署押合計柒枚。
二、台新銀行部分（卡號：0000000000000000號）
        ┌──┬─────┬───────┬─────┐
        │NO  │消費日期  │地點          │金額      │
        ├──┼─────┼───────┼─────┤
        │１  │850727    │億昌汽車公司  │  5000    │
        │２  │850727    │可麗亞餐廳    │  1184    │
        │３  │850724    │徠雅科技美容院│  1200    │
        │４  │850805    │長欣通信行    │ 39000    │
        │５  │850815    │徠雅科技美容院│  1500    │
        │６  │851024    │新光三越公司  │  2421    │
        │７  │860218    │宇捷汽車音響行│ 70000    │
        │８  │860604    │宇捷汽車音響行│ 18900    │
        │９  │870921    │預借現金      │  3000    │
        │１０  │870921    │預借現金      │  3000    │
        │  │870922    │預借現金      │  3000    │
        │  │870922    │預借現金      │  3000    │
        │  │871006    │預借現金      │  3000    │
        │  │871006    │預借現金      │  3000    │
        │  │871006    │預借現金      │  3000    │
        │  │871006    │預借現金      │  3000    │
        │  │871006    │預借現金      │  3000    │
        │  │871006    │預借現金      │  3000    │
        │  │871006    │預借現金      │  3000    │
        │  │871006    │預借現金      │  3000    │
        │  │871007    │全晟加油站    │   150    │
        ├──┴─────┴───────┴─────┤
        │                              合計175355元  │
        └──────────────────────┘
    上開持卡消費而偽造簽帳單部分，均係以「C—J CHENG」之
    名義偽造各該消費簽帳單，而偽造「C—J CHENG 」之署押合
    計玖枚。
三、花旗銀行部分（卡號：0000000000000000號、000000000000
    0000號、0000000000000000號）
        ┌──┬─────┬───────┬─────┐
        │NO  │消費日期  │地點          │金額      │
        ├──┼─────┼───────┼─────┤
        │１  │850711    │YU CHIEN STORE│  50000   │
        │２  │850812    │YU CHIEN STORE│  40000   │
        │３  │850905    │預借現金      │  10000   │
        │４  │851005    │預借現金      │  10000   │
        │５  │851006    │預借現金      │  10000   │
        │６  │851206    │YU CHIEN STORE│  81000   │
        │７  │860218    │預借現金      │   5000   │
        │８  │860218    │預借現金      │   5000   │
        │９  │860512    │預借現金      │  10000   │
        │１０│860516    │預借現金      │  10000   │
        │１１│860516    │預借現金      │  10000   │
        │１２│860911    │預借現金      │  10000   │
        │１３│860912    │預借現金      │  10000   │
        │１４│861025    │預借現金      │  10000   │
        │１５│861127    │預借現金      │  10000   │
        │１６│861224    │預借現金      │   5000   │
        │１７│870204    │電話預借現金  │  15000   │
        │１８│870602    │飛揚通信公司  │  14500   │
        │１９│870602    │伊姿美容材料  │   2200   │
        │    │          │行            │          │
        │２０│870602    │奕達通信行    │  10600   │
        │２１│870608    │電話預借現金  │  10000   │
        │２２│870619    │金丁公司      │    825   │
        │２３│870824    │電話預借現金  │  20000   │
        │２４│870916    │預借現金      │  20000   │
        │２５│870918    │預借現金      │  10000   │
        │２６│871007    │預借現金      │   8000   │
        │２７│871027    │預借現金      │   5000   │
        │２８│871117    │預借現金      │   8000   │
        │２９│861026    │預借現金      │  10000   │
        │３０│861025    │預借現金      │  20000   │
        │３１│861128    │美嬅泰公司    │    973   │
        │３２│861224    │預借現金      │   2000   │
        │３３│870213    │預借現金      │   5000   │
        │３４│870213    │預借現金      │   2000   │
        │３５│870608    │電話預借現金  │  10000   │
        │３６│870602    │時間小集鐘錶  │   7200   │
        │    │          │名店          │          │
        │３７│870602    │奕達通信行    │  16500   │
        │３８│870602    │奕達通信行    │  16500   │
        │３９│870602    │兆榮企業公司  │   5400   │
        │４０│870803    │電話預借現金  │  20000   │
        │４１│870814    │電話預借現金  │  10000   │
        │４２│871202    │群邦公司      │   1002   │
        │４３│871216    │金隆加油公司  │   2000   │
        │４４│880104    │天外天育樂公司│   3800   │
        │４５│880119    │公準加油公司  │   2000   │
        │４６│880210    │統一精工公司  │   3000   │
        ├──┴─────┴───────┴─────┤
        │                               合計547500元 │
        └──────────────────────┘
    上開持卡消費而偽造簽帳單部分，均係以「C—J CHENG」之
    名義偽造各該消費簽帳單，而偽造「C—J CHENG」之署押合
    計拾柒枚。
四、在上強室內設計工程有限公司冒用甲○○名義，持卡虛偽消
    費而偽造簽帳單部分：
  (一)台新銀行部分：
        ┌──┬─────┬───────┬─────┐
        │NO  │消費日期  │地點          │金額      │
        ├──┼─────┼───────┼─────┤
        │１  │861020    │上強室內設計  │ 17600    │
        │２  │861231    │上強室內設計  │ 32100    │
        ├──┴─────┴───────┴─────┤
        │                              合計 49700元  │
        └──────────────────────┘
  (二)花旗銀行部分：
        ┌──┬─────┬───────┬─────┐
        │NO  │消費日期  │地點          │金額      │
        ├──┼─────┼───────┼─────┤
        │１  │870224    │上強室內設計  │  10320   │
        │２  │861028    │上強室內設計  │  32000   │
        │３  │870117    │上強室內設計  │  30000   │
        │４  │871202    │上強室內設計  │  31000   │
        │５  │870914    │上強室內設計  │  21000   │
        │６  │871104    │上強室內設計  │  15500   │
        ├──┴─────┴───────┴─────┤
        │                               合計139820元 │
        └──────────────────────┘
    上開持卡虛偽消費而偽造簽帳單，以「C—J CHENG」之名義
    偽造各該消費簽帳單，而偽造「C—J CHENG」之署押合計捌
    枚。
附表貳：
一、寶島商業銀行部分：
  (一)持卡消費部分：
        ┌──┬─────┬───────┬─────┐
        │NO  │消費日期  │地點          │金額      │
        ├──┼─────┼───────┼─────┤
        │１  │850903    │東立汽車商行  │  9000    │
        │２  │850921    │東方快車ＫＴＶ│  7370    │
        │３  │851020    │新光三越      │  1657    │
        │４  │851020    │新光三越      │   336    │
        │５  │851021    │東立汽車商行  │  2600    │
        │６  │851022    │徠雅科技美容院│  1950    │
        │７  │851020    │真鍋咖啡館    │   330    │
        │８  │851104    │宇捷汽車音行  │ 40000    │
        │９  │860429    │東立汽車商行  │  8600    │
        │１０│（略）    │              │          │
        │１１│860929    │新光三越      │  1127    │
        │１２│861002    │金丁公司      │   700    │
        │１３│（略）    │              │          │
        │１４│（略）    │              │          │
        │１５│（略）    │              │          │
        │１６│871017    │天仁茶業公司  │  1840    │
        │１７│871112    │愛可隆企業公司│  2800    │
        │１８│880303    │摘星名店      │  2750    │
        ├──┴─────┴───────┴─────┤
        │                              合計 81060    │
        └──────────────────────┘
  (二)在上強室內設計工程有限公司消費部分：
        ┌──┬─────┬───────┬─────┐
        │NO  │消費日期  │地點          │金額      │
        ├──┼─────┼───────┼─────┤
        │１  │860706    │上強室內設計  │  9000    │
        │２  │861023    │上強室內設計  │ 28000    │
        │３  │870524    │上強室內設計  │ 20620    │
        │４  │870827    │上強室內設計  │ 15500    │
        ├──┴─────┴───────┴─────┤
        │                              合計 73120元  │
        └──────────────────────┘
二、聯邦商業銀行部分：
  (一)持卡消費部分：
        ┌──┬─────┬───────┬─────┐
        │NO  │消費日期  │地點          │金額      │
        ├──┼─────┼───────┼─────┤
        │１  │850816    │榮翔輪胎企業  │ 14000    │
        │２  │850817    │寶島眼鏡      │  3000    │
        │３  │850819    │豪帥美容商行  │  1100    │
        │４  │850821    │迪斯奈庭韻餐廳│  1980    │
        │５  │850901    │全輪服裝行    │  1500    │
        │６  │850901    │年輕貴族      │  1550    │
        │７  │850901    │全輪服裝行    │  2400    │
        │８  │850901    │全輪服裝行    │  3600    │
        │９  │850904    │金石堂實業公司│    67    │
        │１０│851025    │瞬先公司      │   765    │
        │１１│851026    │藍屋牛仔服飾  │  2060    │
        │１２│851103    │金石堂實業公司│   198    │
        │１３│851103    │金石堂實業公司│   470    │
        │１４│851107    │新光三越      │   228    │
        │１５│851107    │新光三越      │  2000    │
        │１６│851107    │新光三越      │  2700    │
        │１７│851107    │新光三越      │  2850    │
        │１８│851112    │東立汽車商行  │  3600    │
        │１９│851215    │新光三越      │  3500    │
        │２０│851224    │太平洋崇光    │   972    │
        │２１│851226    │喜朵名品      │  2500    │
        │２２│851229    │年輕貴族      │  2380    │
        │２３│851229    │新光三越      │  4250    │
        │２４│860101    │漢神名品百貨  │  1790    │
        │２５│860101    │漢神名品百貨  │  5004    │
        │２６│851212    │徠雅科技美容院│  1500    │
        │２７│851219    │徠雅科技美容院│  1350    │
        │２８│851224    │偉懋國貿公司  │   800    │
        │２９│860110    │葉琳精品服飾  │ 26840    │
        │３０│860116    │聯翔國際公司  │   990    │
        │３１│860606    │金丁公司      │   920    │
        │３２│860613    │金丁公司      │  1290    │
        │３３│860623    │金丁公司      │   770    │
        │３４│（略）    │              │          │
        │３５│（略）    │              │          │
        │３６│861116    │習技實業公司  │  3900    │
        │３７│870304    │習技實業公司  │   150    │
        │３８│870309    │新光三越      │  1440    │
        │３９│870309    │新光三越      │  2190    │
        │４０│870318    │習技實業公司  │   875    │
        │４１│870612    │習技實業公司  │   150    │
        │４２│（略）    │              │          │
        │４３│870828    │郵購手錶      │   399    │
        │４４│（略）    │              │          │
        ├──┴─────┴───────┴─────┤
        │                              合計108028元  │
        └──────────────────────┘
  (二)在上強室內設計工程有限公司消費部分：
        ┌──┬─────┬───────┬─────┐
        │NO  │消費日期  │地點          │金額      │
        ├──┼─────┼───────┼─────┤
        │１  │860706    │上強室內設計  │ 28000    │
        │２  │861115    │上強室內設計  │ 31000    │
        │３  │870720    │上強室內設計  │ 20000    │
        │４  │880226    │上強室內設計  │ 41000    │
        ├──┴─────┴───────┴─────┤
        │                              合計120000元  │
        └──────────────────────┘


司法院資訊處製作；財團法人民間司法改革基金會備份。
